---
title: "Koder"
output:
  html_document:
    toc: true
    toc_float: true
    collapsed: false
    number_sections: false
    toc_depth: 1
    code_folding: show
---

```{r setup, include=FALSE}
knitr::opts_chunk$set(message=FALSE,warning=FALSE, cache=TRUE)
```

# Startkoder
### Ryd Gobal Enviroment
```{r eval=FALSE}
rm(list = ls())
```

### Hent filen og serparer med semikolon 
```{r eval=FALSE}
df <- read.csv("xxx", sep = ";")
```

### Fjern irrelevante kolonner
```{r eval=FALSE}
df$xxx <- NULL
```

***
# Eller opret din egen dataframe

### Start med at skriv data ind
```{r eval=FALSE}
employee <- c('John Doe','Peter Gynn','Jolie Hope')
salary <- c(21000, 23400, 26800)
startdate <- as.Date(c('2010-11-1','2008-3-25','2007-3-14'))
```

### Så lav dataframe med disse kolonner
```{r eval=FALSE}
employ.data <- data.frame(employee, salary, startdate)
```

Check data ved at kigge i Global Environment eller ved brug at str()
```{r eval=FALSE}
str(employ.data)
```

***
# Forbered data

### Load dine pakker
```{r eval=FALSE}
#Basispakken:
library(tidyverse)
#Denne pakke gør det muligt, at plotte flere plots i samme billede:
library(patchwork)
```

### Check hvilken kategori dit data har ve at klikke på 'fold ud' i Gobal Environment. Det er vigtigt at kategorierne passer allerede her i processen - hvis de ikke passer, kan en af følgende koder bruges
```{r eval=FALSE}
df$xxx <- as.numeric(df$xxx)
df$xxx <- as.factor(df$xxx)
```

Du kan også checke kategorierne ved brug at str()
```{r eval=FALSE}
str(df)
```

### Omdøb kolonner
```{r eval=FALSE}
colnames(df)[1] <- "xxxx"
colnames(df)[2] <- "xxxx"
colnames(df)[3] <- "xxxx"
colnames(df)[4] <- "xxxx"
```

### Sorter kolonner med subset()
```{r eval=FALSE}
xxxx <- subset(df, df$xxx == 1)
```

Et eksempel på en kompliceret sortering
```{r eval=FALSE}
child <- subset(train, train$Age < 10)
young <- subset(train, train$Age >= 10 & train$Age < 20)
adult <- subset(train, train$Age >= 20 & train$Age < 40)
elder <- subset(train, train$Age >= 40 & train$Age < 60)
old <- subset(train, train$Age > 60)
```


### Lav en ny kolonne med "ifelse"
Lav en ny kolonne, der siger at: "hvis variablen i df$ny siger "Ja", så skriv 1, ellers skriv 0"
```{r eval=FALSE}
df$ny <- ifelse(df$xxx, "Ja", 1, 0)
```

Den kan også se sådan ud:
```{r eval=FALSE}
df$ny <- ifelse(df$xxx < 18, "Adult", "Child")
```

Eller med flere variabler:
```{r eval=FALSE}
df_long$Task <- ifelse(
  df_long$Condition == 'Rea.No.Int.' 
  | df_long$Condition == 'Rea.Int.', 
  "Reading", "Naming")
```

***
# Almindelig plot
### Det almindelige plot
```{r eval=FALSE}
plot(xvalue, yvalue, 
     xlab = "xValue", 
     ylab = "yValue", 
     main = "Eksempel", 
     ylim = c(4, 12), 
     pch = 15, 
     col = "red")
```

Til alm. plot kan vi tilføje en reggresionslinje
```{r eval=FALSE}
myline <- lm(yvalue ~ xvalue)
abline(myline, 
       col = "red", 
       lty = 2)
```

Også points (fill)
```{r eval=FALSE}
points(x1, y1, 
       pch = 16, 
       col = "green")
```

Man kan også manuelt tilføje en legend
```{r eval=FALSE}
legend("topleft", 
       legend = c("Naming w. int.", "Reading w. int."), 
       col = c("red", "green"), 
       lty = 2:2, 
       cex = 0.8)
```

***
# Boxplot
### Vi kan starte med at lave en _long datasæt for at kunne lave boxplot 
```{r eval=FALSE}
df_long <- df_long <- gather(df, key = "Condition", value = "Time")
#For at checke om den er lavet korrekt, kan vi checke om tallene er samlet i 1 kolonne ved komandoen
head(df_long)
```

### Vi plotter et boxplot + jitter + flipped
```{r eval=FALSE}
ggplot(df_long, aes(x = Condition, y = Time, color = Condition)) +
  geom_boxplot() +
  geom_jitter() +
  coord_flip() +
  theme_classic()
```

### Vi kan plotte variablerne fra datasættet som bar
```{r eval=FALSE}
ggplot(df_long, aes(xvalue, yvalue)) +
  geom_bar() 
#Eller som 'Condition' og 'Time', siden vi allerede har defineret variablerne i vores gather():
ggplot(df_long, aes, x = Condition, y = Time) +
  geom_bar()
#Hvis dette ikke virker, skal man nogle gange bruge geom_bar(stat = "identity"):
ggplot(df_long, aes(xvalue, yvalue)) +
  geom_bar(stat = "identity") 
```

### Hvis vi vil lave en sammenligning kan dette gøre på flere forskellige måder
Vi kan bruge patchwork
```{r eval=FALSE}
p1 <- ggplot(df_long1, aes(xvalue, yvalue)) +
  geom_bar() 
p2 <- ggplot(df_long2, aes(xvalue, yvalue)) +
  geom_bar() 
p1 + p2
```

Vi kan fjerne den ene color for at sammenligne de to boxplots
```{r eval=FALSE}
  + theme(legend.position = "none")
```

Det er typisk også en god ide at sætte en begrænsning for y-aksen, for at fastholde sammenligningen
```{r eval=FALSE}
  + ylim(2, 16)
```

Derudover kan man rotere x-akse-mærkaterne 90 grader, hvis mærkaterne er for lange
```{r eval=FALSE}
p1 + theme(axis.text.x = element_text(angle = 90, hjust = 1)) + p2 + theme(axis.text.x = element_text(angle = 90, hjust = 1))
```

***
# Variabler i forhold til hinanden
### Start med at kør plottet
```{r eval=FALSE}
ggplot(df, aes(df$xxx1, df$xxx2)) +
  geom_point()
```

### Navngiv akser og plot
```{r eval=FALSE}
+ ylab("Timers søvn") +
  xlab("Tid") +
  labs(title = "Naming with interference vs timer søvn")
```

### Indsæt reggresionen
```{r eval=FALSE}
+ geom_smooth(method = "lm", 
              se = FALSE, 
              col = "red")
```


### Analyser reggresion med summary og notér en værdi som label
```{r eval=FALSE}
p + annotate("text", 
             x = 12, 
             y = 8.5, 
             label = "p-value 0.1093", 
             color = "red")
```

***
# Ekstra ting
### Fjern NA
```{r eval=FALSE}
x[!is.na(x)]
```

### Find p-værdi osv.
```{r eval=FALSE}
myline_rd <- lm(faktor1 ~ faktor2)
summary(myline_rd)
```

### Brug table til at finde en oversigt
```{r eval=FALSE}
table(df$xxx1)
```


### Find gennemsnittet
```{r eval=FALSE}
p <- mean(df$xxx)
```

Et eksempel på et mere kompliceret plot hvor man sammenligner gennemsnittet for forskellige år
```{r eval=FALSE}
#Sammenlign naming_int med hinanden
av2015 <- mean(df_2015$Naming_Int)
av2016 <- mean(df_2016$Naming_Int)
av2017 <- mean(df_2017$Naming_Int)
av2018 <- mean(df_2018$Naming_Int)
av2019 <- mean(df_vores$Naming..int.)
#Sammenlign reading_int med hinanden
av_rd_2015 <- mean(df_2015$Reading_Int)
av_rd_2016 <- mean(df_2016$Reading_Int)
av_rd_2017 <- mean(df_2017$Reading_Int)
av_rd_2018 <- mean(df_2018$Reading_Int)
av_rd_2019 <- mean(df_vores$Reading..int.)
#Definer dem som variabler 
av_na_long <- c(av2015, 
                av2016, 
                av2017, 
                av2018, 
                av2019)
years <- c(2015, 
           2016, 
           2017, 
           2018, 
           2019)
y1 <- c(av_rd_2015, 
        av_rd_2016, 
        av_rd_2017, 
        av_rd_2018, 
        av_rd_2019)
x1 <- c(2015, 
        2016, 
        2017, 
        2018, 
        2019)
#Plot det
plot(years, 
     av_na_long, 
     xlab = "Years", 
     ylab = "Seconds", 
     main = "Average time over the years", 
     ylim = c(4, 12), 
     pch = 15, 
     col = "red")
myline <- lm(av_na_long ~ years)
abline(myline, 
       col = "red", 
       lty = 2)
points(x1, y1, 
       pch = 16, 
       col = "green")
myline_rd <- lm(y1 ~ x1)
abline(myline_rd, col = "green", lty = 2)
legend("topleft", 
       legend = c("Naming w. int.", "Reading w. int."), 
       col = c("red", "green"), 
       lty = 2:2, 
       cex = 0.8)
```

